【裁判字號】    96,訴,228
【裁判日期】    970111
【裁判案由】    偽證
【裁判全文】
臺灣臺南地方法院刑事判決               96年度訴字第228號
公  訴  人  臺灣臺南地方法院檢察署檢察官
被      告  乙○○
選任辯護人  蘇正信律師
            蔡進欽律師
            蔡弘琳律師
上列被告因偽證案件，經檢察官提起公訴（九十五年度偵字第一
一二一０號），本院判決如下：
    主  文
乙○○證人，於檢察官偵查時，於案情有重要關係之事項，供前
具結，而為虛偽陳述，處有期徒刑柒月，減為有期徒刑參月又壹
拾伍日。
    事  實
一、乙○○與友人甲○○、丁○○、林俊志於民國九十三年十月
    九日晚間，因涉嫌毒品危害防治條例等案件，經警員在屏東
    縣屏東市○○街九十五號三樓查獲，而乙○○明知警員同時
    在林俊志所有停於屏東縣屏東市○○街九十五號門口之車牌
    號碼９２３１—ＪＧ號自小客車（下稱９２３１—ＪＧ號車
    ）之車內座椅下起獲之仿貝瑞塔半自動改造手槍一支（下稱
    本件手槍），並無所謂林俊志曾向其告知該槍係甲○○所有
    ，或甲○○曾向其表示要找一支槍等情事，竟在臺灣臺南地
    方法院檢察署九十三年度偵字第一０四八二號偵查案（下稱
    九十三年偵字第一０四八二號偵查案）偵查中，乙○○基於
    虛偽陳述之犯意，於九十三年十一月五日同署檢察官令乙○○以證人身份供前具結後，就前開時、地為警所查獲之本件
    手槍係何人所有此項對於涉嫌違反槍砲彈藥刀械管制條例犯
    行之案情有重要關係之事項，虛偽陳述：「（問：你是否知
    道九十三年十月九日晚上七、八時許，警察在９２３１─Ｊ
    Ｇ號車所查獲之本件手槍是何人所有？）之前林俊志有拿出
    來給我看，說是甲○○的。」、「（問：之前是否看過上開
    手槍？）有，是林俊志拿給我看的，說是甲○○的。」、「
    （問：甲○○是否有拿給你看過上開手槍？）甲○○之前有
    說要去找一把槍，之後就有看過這把槍…」等語。嗣甲○○
    因涉嫌持有本件手槍遭提起公訴，並由本院以九十三年度訴
    字第一二九七號刑事案審理時，乙○○於九十五年五月十日
    審理期日始陳稱林俊志並無向其告知本件手槍係何人所有，
    而甲○○亦未曾向其表示找一把槍等實情，且甲○○於上開
    刑事案中亦稱並未持有本件手槍，而查知乙○○前開偵查中
    為虛偽陳述之情。
二、案經本院於九十五年七月十四日以南院慧刑調九十三訴一二
    九七字第０九五００三０三七二號函向臺灣臺南地方法院檢
    察署告發，經同署檢察官偵查起訴。
    理  由
一、按被告以外之人於偵查中向檢察官所為之陳述，除顯有不可
    信之情況者外，得為證據，刑事訴訟法第一百五十九條之一
    第二項定有明文，甲○○、丁○○於偵查中向檢察官所為之
    具結陳述，係被告以外之人於偵查中向檢察官所為之陳述，
    且未見有何顯不可信之情況，依上開規定，得為證據。再者
    本件手槍之內政部警政署刑事警察局九十三年十一月十七日
    刑鑑字第０九三０二０七五八四號槍彈鑑定書、搜索扣押筆
    錄、同意搜索書，檢察官、被告及辯護人於本院調查證據時
    ，均知曉為審判外之書面陳述，且至言詞辯論終結前均未聲
    明異議，本院審酌上開書面陳述作成之情況，認為適當，依
    刑事訴訟法第一百五十九條之五第二項規定，得為證據。又
    傳聞法則係對於被告以外之人於審判外之言詞或書面陳述，
    亦即針對被告以外之人於審判外以言詞或書面所為之供述證
    據而為之規範，查獲本件手槍之相片三張，係以科學、機械
    之方式，對於拍攝之內容為忠實且正確之記錄，性質上並非
    供述證據，應無刑事訴訟法第一百五十九條第一項規定之適
    用。
二、訊據被告對於上揭事實均坦承不諱，且查：
  (一)警方原於九十三年十月九日晚間，至屏東縣屏東市○○街九
    十五號三樓搜索有關違反毒品危害防制條例案件，且於該住
    處門口停放之林俊志所有車牌號碼９２３１─ＪＧ號車內之
    座椅底下查獲本件手槍（另有子彈三發），並將在場之被告
    、甲○○、林俊志（現另案通緝）、丁○○（偽證犯行部分
    業另案判決）等人帶至警局製作警詢後，再解送至臺南地方
    法院檢察署，由同署檢察官聲請獲准自九十三年十月十一日
    起羈押，且由同署檢察官以九十三年偵字第一０四八二號偵
    查案偵查後，認為甲○○涉有持有本件手槍而觸犯槍砲彈藥
    刀械管制條例之犯罪嫌疑，予以起訴由本院九十三年訴字第
    一二九七號刑事案審理後，以九十三年訴字第一二九七號刑
    事判決甲○○無罪，並於九十五年六月十九日確定等情，業
    經本院調閱該刑事案卷查核無誤，並有本件手槍之內政部警
    政署刑事警察局九十三年十一月十七日刑鑑字第０九三０二
    ０七五八四號槍彈鑑定書、搜索扣押筆錄、同意搜索書各一
    份及查獲本件手槍之相片三張可稽（分見高雄港務警察局警
    卷第三十、四五、八十頁，九十三年偵字第一０四八二號卷
    第七三至七五頁）。
  (二)被告在九十三年偵字第一０四八二號偵查案中，於九十三年
    十一月五日經同署檢察官令其以證人身份供前具結後，係證
    稱：「（問：你是否知道九十三年十月九日晚上七、八時許
    ，警察在９２３１─ＪＧ號車所查獲之貝瑞塔手槍是何人所
    有？）之前林俊志有拿出來給我看，說是甲○○的。」、「
    （問：之前是否看過上開手槍？）有，是林俊志拿給我看的
    ，說是甲○○的。」、「（問：甲○○是否有拿給你看過上
    開手槍？）甲○○之前有說要去找一把槍，之後就有看過這
    把槍…」等情，有上開偵訊筆錄及結文各一份可憑（見他卷
    二第四三頁，九十三年偵字第一０四八二號卷第一七三頁）
    ，然其嗣於本院九十三年訴字第一二九七號刑事案之九十五
    年五月十日審理中即證稱：林俊志在被逮捕之前，有拿遭警
    查扣之本件手槍出來擦槍並給我看，問我槍漂不漂亮，當時
    林俊志並未告訴我槍是誰的，係十月九日警察做筆錄後，要
    移送地檢署之前，林俊志與丁○○、甲○○講說槍是甲○○
    的，我有聽到他們要把罪推給甲○○，我並未看過甲○○拿
    過本件手槍，甲○○亦未告訴我說他要找一把槍，是在臺南
    看守所要提到地檢署開庭前，林俊志叫我開庭時說甲○○有
    要找一把槍，所以我在開庭時說甲○○有要找一把槍等語（
    見他卷一第九至十二頁），並於本案偵訊時亦稱：甲○○在
    查獲前並沒有說要一把槍，我們自看守所前來法院開庭，我
    聽到林俊志說要把罪推給甲○○，林俊志於開庭前在看守所
    叫我開庭時說甲○○有要找一把槍等語（見九十五年偵字第
    一一二一０號卷第四八至五一頁），且丁○○於本院九十三
    年訴字第一二九七號刑事案之九十五年五月十日審理中亦證
    稱：我看過林俊志拿本件手槍，林俊志也拿給被告及甲○○
    看，本件手槍係林俊志所有，被警查獲當日，因我與被告、
    林俊志、甲○○拒絕夜間訊問，而關在警局同一個房間內，
    我聽到林俊志表示其若承認本件手槍係其所有，其將被收押
    ，如果甲○○擔下來，其會幫甲○○支付監所內之費用，甲○○想了很久，到快做筆錄時才答應等語（見他卷一第四至
    七頁），而甲○○亦於偵查中證稱：在為警查獲之前，我並
    未向被告表示要找一支槍，我與被告、林俊志、丁○○在警
    局製作筆錄前係關在一起，林俊志叫我擔下本件手槍，我有
    答應林俊志，被告及丁○○都有聽到等語至明（見九十五年
    偵字第一一二一０號卷第三三至三五、四八至五一頁）。此
    外除經本院九十三年訴字第一二九七號刑事案審理後，認為
    並無證據證明甲○○持有本件手槍之行為，而就甲○○涉嫌
    觸犯槍砲彈藥刀械管制條例犯罪部分判決無罪確定外，甲○○並因意圖使持有本件手槍之林俊志受到隱避而予以頂替之
    犯行，經本院以九十五年度簡字第二六七五號判決判處有期
    徒刑六月確定在案，有本院九十三年訴字第一二九七號判決
    及九十五年度簡字第二六七五號判決各一份可參。由上所述
    ，前開被告在九十三年偵字第一０四八二號偵查案中，於九
    十三年十一月五日具結證稱之林俊志曾向其告知本件手槍係
    甲○○所有，以及甲○○曾向其表示要找一支槍等情，均屬
    與真實不符之事項。
  (三)按本件手槍之輾轉來源，與該槍係由何人持有而涉嫌槍砲彈
    藥刀械管制條例犯罪一事息息相關，係對於九十三年偵字第
    一０四八二號偵查案偵查之案情有重要關係之事項，則被告
    明知其在查獲本件手槍前，根本未曾聽聞林俊志向其告知本
    件手槍係甲○○所有，甲○○亦未曾向其表示要找一支槍，
    竟仍具結而就本件手槍來源此與案情有重要關係之事項，為
    前開不實內容之證述，其虛偽陳述之犯意，至為彰顯。從而
    ，本件事證明確，被告犯行洵堪認定。
三、核被告所為，係犯刑法第一百六十八條證人於檢察官偵查時
    ，於案情有重要關係之事項，供前具結而為虛偽陳述罪。爰
    審酌被告以證人身分，於檢察官偵查案件時具結為虛偽之陳
    述，藐視證人到庭作證應據實陳述之義務，影響司法威信，
    並浪費無謂之司法資源，然念其係附合主導之林俊志而為虛
    偽陳述，且於甲○○遭起訴審理之本院九十三年訴字第一二
    九七號刑事案中，猶知陳述實情而避免甲○○遭受冤抑，復
    於本案偵查中雖未見坦承，但於審理中尚知坦承認錯，堪認
    仍存有悔悟之心，犯後態度並非極度欠佳等一切情狀，量處
    如主文所示之刑，又被告犯罪之時間在九十六年四月二十四
    日以前，所犯罪名又非中華民國九十六年罪犯減刑條例第三
    條所列不得減刑之範圍，應依同條例第二條第一項之規定，
    減其宣告刑二分之一。
據上論斷，應依刑事訴訟法第二百九十九條第一項前段，刑法第
一百六十八條，中華民國九十六年罪犯減刑條例第二條第一項第
三款、第七條，判決如主文。
本案經檢察官丙○○到庭執行職務。
中    華    民    國    97    年    1     月    11    日
                  刑事第十一庭審判長法  官  陳威龍
                                    法  官  黃欣怡
                                    法  官  吳坤芳
以上正本證明與原本無異。
如不服本判決應於收受本判決後10日內向本院提出上訴書狀，並
應敘述具體理由。如未敘述上訴理由者，應於上訴期間屆滿後20
日內向本院補提理由書狀（均須按他造當事人之人數附繕本）「
切勿逕送上級法院」。
                                    書記官  鄭吉裕
中    華    民    國    97    年    1     月    11    日
附錄本案論罪科刑法條全文：
刑法第168條
於執行審判職務之公署審判時或於檢察官偵查時，證人、鑑定人
、通譯於案情有重要關係之事項，供前或供後具結，而為虛偽陳
述者，處7年以下有期徒刑。


司法院資訊處製作；財團法人民間司法改革基金會備份。
